【裁判字號】    95,交簡上,41
【裁判日期】    950721
【裁判案由】    過失傷害
【裁判全文】
臺灣雲林地方法院刑事判決            95年度交簡上字第41號
聲 請 人
即上訴人  臺灣雲林地方法院檢察署檢察官
被    告  丙○○
上列上訴人因被告過失傷害案件，不服本院斗六簡易庭95年度六
交簡字第169 號於中華民國95年5 月30日第一審簡易判決（聲請
簡易判決處刑書案號：臺灣雲林地方法院檢察署95年度調偵字第
56號），提起上訴，本院管轄第二審之合議庭逕為第一審判決如
下︰
    主  文
原判決撤銷。
本件公訴不受理。
    理  由
一、公訴意旨略以：被告丙○○為從事花卉販售業務之人，並以
    駕駛小貨車運送花卉為附隨業務，其於民國（下同）94年11
    月6 日清晨6 時許，駕駛車牌號碼SD-2915 號自用小貨車，
    由雲林縣古坑鄉○○村○○鄰○○路29巷10號其住處出發，沿
    古坑鄉○○路由東往西方向行駛，欲前往斗南鎮設攤，嗣行
    經朝陽路與中山路口，原應注意汽車行駛至交岔路口轉彎時
    ，支線道或轉彎車輛應禮讓幹線道或直行車輛先行，且當時
    天氣為晴天，光線為日間自然光線，路面乾燥無缺陷，又無
    障礙物，視距良好，並無不能注意之情形，竟疏未遵守朝陽
    路口閃紅燈指示，減速接近，先停止於交岔路口前，讓幹道
    車優先通行後，認為安全時，方得續行，竟貿然自朝陽路左
    轉進入中山路，致其車輛左前方撞擊騎乘電動代步車，沿中
    山路由南往北方向，行經該路口之乙○○，使乙○○受有頭
    部外傷併左側硬腦膜外出血、頭蓋骨骨折及氣腦、左側鎖骨
    骨折、顴骨骨折及下頷骨骨折、胸部挫傷併左側第2 根及第
    7 根至第11根肋骨骨折、右側肋膜積水等傷害。因認被告犯
    有刑法第284 條第2 項之業務過失傷害罪。
二、本件係檢察官聲請簡易判決處刑，並經本院斗六簡易庭為第
    一審判決，但被告應受不受理判決之諭知，依刑事訴訟法第
    452 條、第451 條之1 第4 項第3 款規定，原應適用通常程
    序審判，不得以簡易判決處刑，故本院管轄之第二審合議庭
    依同法第455 條之1 第3 項、第369 條第1 項前段規定，逕
    為第一審判決，先予敘明。
三、按告訴乃論之罪，未經（合法）告訴者，應諭知不受理之判
    決，並得不經言詞辯論為之；又犯罪之被害人及其法定代理
    人或配偶，得為告訴；而無得為告訴之人或得為告訴之人不
    能行使告訴權者，該管檢察官得依利害關係人之聲請，或依
    職權指定代行告訴人。刑事訴訟法第303 條第3 款、第307
    條、第232 條、第233 條第1 項、第236 條第1 項分別定有
    明文。
四、本件被告丙○○所為，公訴人認係犯刑法第284 條第2 項之
    業務過失傷害罪，依同法第287 條前段之規定，須告訴乃論
    。經查，被害人乙○○於94年11月6 日本件車禍後，即因受
    傷嚴重，說話困難，無法製作談話紀錄表，而由其子甲○○
    於95年1 月22日之警詢筆錄中表示：「我父親發生車禍受傷
    提出告訴」、「我要對丙○○提出傷害告訴及求償，有台中
    梧棲鎮童綜合醫院診斷證明書」等語；嗣於95年3 月30日檢
    察官訊問時，甲○○提出被害人乙○○為委任人之「刑事委
    任書」1 張，而檢察官僅訊問：「有和解意願否？」，甲○○及被告均答稱：「可以」一語後，即結束訊問，此有雲林
    縣警察局斗南分局道路交通事故談話紀錄表、雲林縣警察局
    交通警察隊斗南小隊道路交通事故調查筆錄、刑事委任書、
    檢察官訊問筆錄等在卷可稽。就被害人乙○○所受之傷害，
    初僅有甲○○於警詢中，自行表示提起告訴；嗣後於檢察官
    偵查中，雖受被害人之刑事委任，但未曾提出被害人之告訴
    狀或表明為被害人告訴之意，此徵之甲○○於本院準備程序
    中所稱：「（你在檢察官那裡有說要提出告訴？）我說若講
    不成就要告了」一語益明。是以，被害人之子甲○○並非犯
    罪之被害人，亦非被害人之法定代理人或配偶，且未經該管
    檢察官指定為代行告訴權之人，其於警詢中提起本件告訴，
    自非合法，即屬未經告訴，揆諸前揭說明，應為不受理判決
    之諭知。
五、被害人或其家屬如以被害人不能行使告訴權，且無其他得為
    告訴之人，宜向該管檢察官聲請指定代行告訴人後，再由代
    行告訴人提出告訴，方為適法，附此敘明。
六、上訴人上訴意旨認原審量刑過輕等語，雖無理由，但原審判
    決未詳究告訴不合法，遽予論罪科刑，自有未合，應由本院
    管轄第二審之合議庭逕為第一審判決，將原審判決撤銷，並
    不經言詞辯論，逕為第一審判決不受理之諭知。
七、依刑事訴訟法第455 條之1 第3 項、第369 條第1 項前段、
    第2 項、第452 條、第451 條之1 第4 項第3 款、第364 條
    、第303 條第3 款、第307 條，判決如主文。
中    華    民    國    95    年    7     月    21    日
                  刑事第四庭  審判長  法  官  吳福森
                                      法  官  葉明松
                                      法  官  吳基華
以上正本證明與原本無異。
如不服本判決，應於判決收受後10日內，向本院提出上訴狀（須
附繕本）。
                                      書記官  黃秋萍
中    華    民    國    95    年    7     月    21    日


司法院資訊處製作；財團法人民間司法改革基金會備份。
